臺灣高雄地方法院刑事判決　　　　　　100年度訴緝字第142號
公　訴　人　臺灣高雄地方法院檢察署檢察官
被　　　告　梁鴻漢
上列被告因偽造文書等案件，經檢察官提起公訴（91年度偵字第
13148 號），本院判決如下：
    主  文
梁鴻漢共同犯行使偽造私文書罪，累犯，處有期徒刑壹年貳月。
附表一所示偽造行動電話服務申請書「申請人簽章欄」內之偽造
印文、署押，均沒收。
    事  實
一、梁鴻漢前因違反動產擔保交易法案件，經法院判處有期徒刑
    3 月確定，於民國89年8 月18日易科罰金執行完畢（構成累
    犯）。詎不知警惕，竟應允綽號「阿布拉」成年男子（下逕
    稱「阿布拉」）之邀約，以總金額新臺幣（下同）9 萬元、
    其中2 萬元為頭期款當即支付之代價，充任人頭以假冒為斌
    統教育用品有限公司（下簡稱斌統公司）之職員，而與「阿
    布拉」及假冒斌統公司負責人之某成年男子（下稱甲男）共
    同基於偽造私文書進而行使，及意圖為自己不法所有之犯意
    聯絡：
  (一)先推由「阿布拉」於91年1 月上旬某日，致電不知情之代辦
    業者蘇信豪，佯稱：斌統公司及陳清海、許秀娟俱有意委託
    斌統公司職員梁鴻漢出面申辦台灣大哥大股份有限公司（下
    稱台灣大哥大公司）行動電話門號搭配NOKIA3310 型手機優
    惠專案（下簡稱：優惠專案，該專案之內容為：可以以低於
    市場之價格立即取得NOKIA3310 型手機使用，但同時需承諾
    持續使用所申辦之門號達相當期間，而在該承諾期間內持續
    支付門號月租費予台灣大哥大公司）云云。「阿布拉」繼則
    偕同梁鴻漢於數日後親赴蘇信豪斯時位於高雄市○○區○○
    路附近之住處旁，當面交付「阿布拉」前以不詳方式取得之
    偽造斌統公司及該公司負責人翁景春印章各1 枚，及斌統公
    司、陳清海、許秀娟之相關證件資料，進而向蘇信豪佯稱：
    斌統公司、陳清海、許秀娟所欲申辦優惠專案之數量，依序
    各為59支、1 支、1 支，合計61支云云，並委託蘇信豪代為
    填載所需申請書；另推由梁鴻漢出具自己名義之「保證書」
    並提出私章、國民身分證供查證及影印留存，資以取信蘇信
    豪。蘇信豪樂見大批業務一次上門，不疑有他，誤信自己確
    已獲有斌統公司、陳清海、許秀娟之（再）授權，因而填寫
    附表一所示之61份行動電話服務申請書，且接續在編號1 至
    59號之行動電話服務申請書「申請人簽章欄」內，代蓋「斌
    統教育用品有限公司」、「翁景春」印章，甚或代簽「翁景
    春」署押（偽造之「斌統教育用品有限公司」、「翁景春」
    印文數目，及偽造之「翁景春」署押數目，均如附表一所載
    ）；及接續在編號60、61號之行動電話服務申請書「申請人
    簽章欄」內，分別代簽「陳清海」、「許秀娟」署押各1 枚
    ，表明斌統公司、陳清海、許秀娟本人均有意申辦優惠專案
    之意思，而偽造附表一所示之行動電話服務申請書共61份，
    再連同代墊之新臺幣（下同）5 萬4900元申請費一起遞交予
    台灣大哥大公司承辦人員王翎穎以行使之，足生損害於斌統
    公司暨該公司負責人翁景春、陳清海、許秀娟，及台灣大哥
    大公司對於行動電話服務管理之正確性。
  (二)台灣大哥大公司承辦人員王翎穎接獲前述61份行動電話服務
    申請書後，先行撥打申請書上所留之行動電話號碼誤與假冒
    負責人之甲男核對所需資料，再與梁鴻漢電話聯繫確認其確
    曾委託蘇信豪代辦61支優惠專案後，陷於錯誤，應允各該優
    惠專案之申請，因而將NOKIA3310 型手機（當時未搭配優惠
    專案之空機市價為每支4900元）61支及行動電話門號SIM 卡
    61張，經由航空託運之方式，於91年2 月1 日一併寄交予蘇
    信豪。嗣蘇信豪親赴小港機場提領前述手機、行動電話SIM
    卡後，「阿布拉」旋又偕同梁鴻漢於91年2 月1 日下午某時
    ，在高雄小港機場附近向蘇信豪佯稱：要趕著進行包裝，是
    以必須立即拿走手機，至於行動電話門號SIM 卡則可以等到
    付款時再拿云云，使蘇信豪陷於錯誤，在未同時向梁鴻漢或
    「阿布拉」收取對待給付之情形下，將前述61支NOKIA3310
    型手機全數先行交付予梁鴻漢收受（行動電話SIM 卡則未一
    併交付）。
  (三)嗣台灣大哥大公司人員於向蘇信豪查詢手機送達情形之過程
    中，驚覺行動電話服務申請書上所載之電話號碼，竟與斌統
    公司登記公告者不符，始知受騙。
二、案經高雄市政府警察局楠梓分局移請臺灣高雄地方法院檢察
    署檢察官偵查起訴。
    理  由
壹、證據能力方面
一、按被告以外之人於檢察事務官、司法警察官或司法警察調查
    中所為之陳述，與審判中不符時，其先前之陳述具有較可信
    之特別情況，且為證明犯罪事實存否所必要者，得為證據，
    刑事訴訟法第159 條之2 定有明文，是依本條規定，被告以
    外之人於檢察事務官、司法警察（官）調查時所為之陳述，
    屬傳聞證據，依同法第159 條第1 項規定，本無證據能力，
    必具備「可信性」及「必要性」二要件，始例外得適用前述
    第159 條之2 規定，認有證據能力，而得採為證據。此之「
    必要性」要件，必須該陳述之重要待證事實部分，與審判中
    之陳述有所不符，包括審判中改稱忘記、不知道等雖非完全
    相異，但實質內容已有不符者在內，且該審判外之陳述，必
    為證明犯罪之待證事實存在或不存在所不可或缺，二者兼備
    ，始足當之。故此所謂「為證明犯罪事實存否所必要者」，
    既必須達不可或缺之程度，自係指就具體個案案情及相關卷
    證判斷，為發現實質真實目的，認為除該項審判外之陳述外
    ，已無從再就同一供述者取得與其上開審判外陳述相同供述
    內容，倘以其他證據代替，亦無從達到同一目的之情形而言
    （最高法院95年度臺上字第4414號判決意旨參照），另「可
    信性」要件，乃指陳述係在特別可信為真實之情況下所為者
    而言，例如被告以外之人出於自然之發言，或違反自己利益
    之陳述等特別情形均屬之（最高法院95年度臺上字第5740號
    判決意旨參照）。經查，證人蘇信豪於警詢時之陳述筆錄，
    核與其到庭後之本院審理中陳述，並不完全一致，而其未曾
    表明其警詢陳述有何非出於任意性之情形，且警詢之時距案
    發時日較近，一般而言記憶較為清悉，且尚不及、不易受他
    人之影響，故於警詢中所述當係出於自然之發言，而具「可
    信性」，且該等內容復為認定本案犯罪事實之存否所必要，
    核之前述說明，本院因認證人蘇信豪之警詢中陳述，具有證
    據能力。
二、刑事訴訟法第158 條之3 規定：「證人、鑑定人依法應具結
    而未具結者，其證言或鑑定意見，不得作為證據。」所謂「
    依法應具結而未具結者」，係指檢察官或法官依刑事訴訟法
    第175 條之規定，以證人身分傳喚被告以外之人到庭作證，
    或雖非以證人身分傳喚到庭，而於訊問調查過程中，轉換成
    證人身分為調查時，此時其等供述之身分為證人，則檢察官
    、法官自應依同法第186 條有關具結之規定，命證人供前或
    供後具結，其陳述始符合第158 條之3 之規定，而有證據能
    力。若檢察官或法官非以證人身分而傳喚告訴人、被害人為
    無關犯罪事實之調查，或以共犯、共同被告身分傳喚到庭為
    訊問時（例如刑事訴訟法第71條、第219 條之6 第2 項前段
    、第236 條之1 第1 項、第248 條之1 、第271 條第2 項、
    第271 條之1 第1 項），其身分既非證人，即與「依法應具
    結」之要件不合，縱未命其具結，純屬檢察官或法官調查證
    據職權之適法行使，當無違法可言。而前述不論係本案或他
    案在檢察官面前作成未經具結之陳述筆錄，係屬被告以外之
    人於偵查中向檢察官所為之陳述，本質上屬於傳聞證據，基
    於保障被告在憲法上之基本訴訟權，如已經法院傳喚到庭具
    結而為陳述，並經被告之反對詰問，前述非以證人身分而在
    檢察官面前未經具結之陳述筆錄，除顯有不可信之情況者外
    ，得為證據，非不得採為判斷之基礎（最高法院100 年度臺
    上字第6352號判決意旨參照）。查本院審理程序中已依法傳
    訊證人蘇信豪到庭，並命其於具結後接受被告之對質、詰問
    ，而保障被告梁鴻漢在憲法上之基本訴訟權，則依首揭說明
    ，證人蘇信豪於偵查中之陳述既查無何顯不可信情況，自均
    有證據能力。
三、本判決所引用之其餘證據資料（詳後引用之各項證據），其
    中係屬傳聞證據之部分，縱無刑事訴訟法第159 條之1 至第
    159 條之4 或其他規定之傳聞證據例外情形，亦因被告及檢
    察官均已明示同意作為證據使用（本院訴緝字卷第43頁參照
    ），本院復審酌卷內並無事證顯示各該陳述之作成時、地與
    週遭環境，有何致令陳述內容虛偽、偏頗之狀況後，也認為
    適當，依刑事訴訟法第159 條之5 第1 項之規定，為傳聞法
    則之例外，應有證據能力。
貳、實體方面
一、訊據被告梁鴻漢矢口否認有何行使偽造私文書及詐欺取財犯
    行，辯稱：我因為當時欠錢，才以9 萬元之代價，將自己之
    身分證件資料交付予「阿布拉」而充當人頭，但實際上我只
    收取到2 萬元之頭期款，尚有7 萬元款項未取得，我也未曾
    實際經手申辦優惠專案之任何過程云云（本院訴緝字卷第66
    頁反面、第42頁參照）。經查：
  (一)蘇信豪於91年1 月間係以代辦台灣大哥大公司行動電話為業
    ，並於該月上旬某日接獲「阿布拉」來電佯稱：斌統公司及
    陳清海、許秀娟俱有意委託斌統公司職員梁鴻漢出面申辦優
    惠專案云云，數日後，「阿布拉」親赴蘇信豪住處旁面交相
    關證件資料，且不實指稱斌統公司、陳清海、許秀娟所欲申
    辦優惠專案之數量，依序各為59支、1 支、1 支，合計61支
    ，以委託蘇信豪代為填載所需申請書，蘇信豪因而在誤信自
    己確已享有合法（再）授權之狀況下，代填附表一所示之61
    份行動電話服務申請書，且接續在編號1 至59號之行動電話
    服務申請書「申請人簽章欄」內，代蓋「斌統教育用品有限
    公司」、「翁景春」印章，甚或代簽「翁景春」署押（偽造
    之「斌統教育用品有限公司」、「翁景春」印文數目，及偽
    造之「翁景春」署押數目，均如附表所載），及接續在編號
    60 、61 號之行動電話服務申請書「申請人簽章欄」內，分
    別代簽「陳清海」、「許秀娟」署押各1 枚，表明斌統公司
    、陳清海、許秀娟本人均有意申辦優惠專案之意思，而偽造
    附表一所示之行動電話服務申請書共61份，再連同代墊之5
    萬4900元申請費，一起遞交予台灣大哥大公司承辦人員王翎
    穎以行使之，致王翎穎因而誤信遭冒名之斌統公司、陳清海
    、許秀娟均具有申請優惠專案之真意而應允之，並將合計61
    支之NOKIA3310 型手機（當時未搭配優惠專案之空機市價為
    每支4900元）及61張行動電話門號SIM 卡，經由航空託運之
    方式，於91年2 月1 日一併寄交予蘇信豪，蘇信豪再於同日
    下午，在高雄小港機場附近，將前述61支NOKIA3310 型手機
    全數交付予向其佯稱：「要趕著進行包裝，是以必須立即拿
    走手機，至於行動電話門號SIM 卡則可以等到付款時再拿」
    之「阿布拉」，而疏未同時收取對待給付各情，均為被告所
    不爭執（本院訴緝字卷第43頁），且經證人蘇信豪迭於警詢
    （警卷第1 至2 、3 頁）、偵查（偵卷第8 至9 頁）及本院
    審理中（本院訴字卷第58至61頁、本院訴緝字卷第62至66頁
    ），及證人翁景春（警卷第6 頁、本院訴字卷第17至20頁）
    、陳清海（警卷第7 頁）、許秀娟（警卷第7 之1 頁）、王
    翎穎（警卷第4 至5 頁、偵卷第8 至9 頁）各自證述綦詳，
    復有附表一所示之偽造行動電話服務申請書（警卷第19至79
    頁）、富邦商業銀行匯款委託書暨匯款單影本黏貼單（警卷
    第11至13頁）、華信航空公司國內線空運提單（警卷第14頁
    ）、斌統公司登記事項卡（內有斌統公司登記之大小章印文
    ，本院訴字卷第44頁）在卷可稽，自均堪認定。
  (二)被告雖以首揭情詞置辯而辯稱自己僅係單純之人頭而未曾實
    際參與任何犯行。惟查，證人蘇信豪前另明確證稱：我於本
    案前已陸續代辦430 支優惠專案，均未碰到任何詐騙情事，
    而本案是被告委託我代辦的，在歷次相互接洽之過程中，我
    曾當面請被告提出國民身分證供我查證後影印留存，且被告
    也當場書立「保證書」交予我收執，此前則是先經由電話聯
    繫，然後雙方第一次約高雄市○○○路上的麥當勞用餐相互
    熟悉，該次用餐時即曾提到被告任職的斌統公司需要申辦很
    多手機以供員工們使用。之後我依委託循例代墊申請費連同
    申請書一起遞交予台灣大哥大公司進行申請，當台灣大哥大
    公司審核確認無誤，就將手機及SIM 卡寄給我簽收，貨到後
    ，雙方約在小港機場附近碰面，因為對方表示要趕著拿手機
    俾進行包裝，所以我只先交付手機，至於行動電話門號SIM
    卡我是想留待對方付款時再交付（警卷第1 至2 、3 頁、偵
    卷第8 至9 頁、本院訴字卷第58至61頁）；及於100 年11月
    1 日本院審理中亦堅定證稱：我在先前之歷次訊問中只曾提
    及被告姓名而未具體提到「阿布拉」其人，是因為我只留存
    被告的真實姓名、年籍資料。當初是「阿布拉」先在電話中
    表示被告任職的公司要申辦優惠專案，之後「阿布拉」就帶
    被告來找我，被告第一次見面時曾自我介紹並表示係所任職
    的公司要辦手機，但當次只是單純相互孰悉，所以就接著一
    起用餐，第二次被告又與「阿布拉」一起前來，還交付申請
    優惠專案所需資料、證件，該次主要都是由「阿布拉」負責
    與我對話並當著被告的面指明合計要辦61支優惠專案，而我
    怕被告委託辦理的行動電話變成王八卡遭用為不法使用，所
    以要求被告當場填寫「保證書」給我，第三次就是我前往小
    港機場提領手機及行動電話門號SIM 卡再交予「阿布拉」，
    因為被告是申請案的保證人，我不可能在保證人未現身之狀
    況下，任由「阿布拉」獨自將手機取走，是以交付手機該次
    被告應有與「阿布拉」一起現身（本院訴緝字卷第62至66頁
    ）各等語綦詳，並提出與其所述相符之被告名義「保證書」
    1 份（警卷第10頁）資為佐據。復次，證人王翎穎亦證稱：
    代辦業者蘇信豪所遞送之申請書都是由我負責經手辦理的，
    本案是一次申請61支優惠專案，其中斌統公司部分就多達59
    支，我除依規定查詢該公司登記有案外，尚曾撥打申請書上
    記載之公司負責人翁景春行動電話與對方（實際上係甲男冒
    充者）進行公司、負責人個人資料之核對，而對方在電話中
    表示自己並不認識代辦業者蘇信豪，該申請案乃係指派職員
    梁鴻漢負責辦理，我才又與梁鴻漢聯繫，梁鴻漢則明確向我
    表示確實有委託蘇信豪代辦優惠專案，且數量為61支無誤等
    語屬實（警卷第4 至5 頁、偵卷第8 至9 頁）。末參以被告
    於本院審理中坦言自己充任人頭後，曾與蘇信豪見過二、三
    次面，其中一次並曾親手交付自己之證件予蘇信豪（本院訴
    緝字卷第66頁反面），及其於經緝獲到案後之首次訊問中更
    曾自白：「…這些事情我均知情…」、「…我…是將證件及
    印章…拿給蘇信豪」等語，苟非事實如此，被告焉可能為該
    等不利於己之陳述？綜上，足認證人蘇信豪、王翎穎首揭證
    述內容及被告歷次不利於己之陳述，均核與事實相符，可資
    採為認定依據，則被告除收取人頭費用假冒為斌統公司職員
    外，復實際參與當場出具「保證書」並提出私章、國民身分
    證供蘇信豪查證、影印留存，及應付台灣大哥大公司承辦人
    員王翎穎之電話查證，暨偕同「阿布拉」出面向蘇信豪領取
    手機等主要過程，且承辦人員王翎穎經由電話與被告電話聯
    繫確認相關委託代辦事項之前，尚曾先行撥打申請書上所留
    之行動電話號碼誤，與另名假冒為斌統公司負責人之甲男核
    對所需資料，亦即王翎穎係經多方確認後，方將手機、行動
    電話門號SIM 卡寄出各情，均甚為灼然。質言之，被告及另
    名假冒斌統公司負責人之甲男，乃在「阿布拉」之策畫及居
    中指揮下，共同藉由偽造附表一所示行動電話服務申請書等
    手法，一次順利詐取61支之NOKIA3310 型手機得手，被告空
    言否認，並非事實，不足採信。
  (三)綜上，本案事證明確，被告犯行堪以認定，應依法論科。
二、論罪：
  (一)查被告行為後，如附表二所示之相關法律均業經變更，並俱
    於95年7 月1 日施行，玆經整體比較結果，裁判時法並未較
    為有利，從而依刑法第2 條第1 項規定，自應適用各該行為
    時法，亦即修正前法。至累犯之相關規定，就前案非屬軍法
    裁判，而本案復係故意犯之部分，實質內容亦無變動；而同
    日施行之刑法施行法第1 條之1 ，則僅係規範如何將刑法分
    則罰金刑之單位由「銀元」轉換為「新臺幣」，另想像競合
    犯之文字增補僅係將法理明文化，俱未就各該分則之實際內
    涵加以變更，自均不生新舊法比較問題，而應直接適用裁判
    時法，合先敘明。
  (二)按共同正犯之意思聯絡，原不以數人間直接發生者為限，即
    有間接之聯絡者，亦包括在內。如甲分別邀約乙、丙犯罪，
    雖乙、丙間彼此並無直接之聯絡，亦無礙於其為共同正犯之
    成立；又刑法上所謂共同實施，並不以參與全部犯罪行為為
    必要，其分擔實施一部分行為者，仍屬共同正犯（最高法院
    77年臺上字第2135號判例意旨、最高法院46年度臺上字第13
    04號判例意旨參照），從而卷內縱無事證足認被告曾直接與
    另行假冒斌統公司負責人之甲男相互聯繫，且被告僅實際分
    擔冒充斌統公司員工出具「保證書」及應付查證、偕同「阿
    布拉」出面拿取手機等部分工作，仍應就本案全部犯行負起
    責任，從而核被告所為，乃係犯刑法第216 條、第210 條之
    行使偽造私文書罪，及同法第339 條第1 項之詐欺取財罪。
  (三)被告、「阿布拉」、甲男（下合稱被告等人）就本案之犯行
    存有犯意聯絡、行為分擔，均應依舊刑法第28條規定，論以
    共同正犯。被告等人利用不知情之蘇信豪遂行向台灣大哥大
    公司行使偽造私文書及詐取手機（詐辦優惠專案）等犯行，
    俱屬間接正犯。被告等人利用誤信獲有（再）授權之蘇信豪
    ，在附表所示之行動電話服務申請書「申請人簽章欄」內，
    代蓋「斌統教育用品有限公司」、「翁景春」印章，代簽「
    翁景春」、「陳清海」、「許秀娟」署押等行為，係屬偽造
    私文書之部分行為，而其偽造後持以行使，偽造之低度行為
    亦為行使之高度行為所吸收，均不另論罪。又就偽造私文書
    犯行部分，被告等人乃利用蘇信豪於極密切接近之時點內實
    施完成者，則按一般社會健全觀念，各該行為之獨立性極為
    薄弱，尚難以強行分開，從而在刑法評價上，自應視為數個
    舉動之接續施行，合為包括之一行為予以評價，而各認屬包
    括一罪之接續犯，較為合理（最高法院86年臺上字第3295號
    判例意旨參照）。
  (四)被告等人利用蘇信豪將附表所示合計61份之偽造行動電話服
    務申請書，「一次」遞交予台灣大哥大公司承辦人員以申辦
    優惠專案，乃係以單一之行使偽造私文書犯行，同時侵害斌
    統公司暨其負責人翁景春、陳清海、許秀娟等人之個人法益
    ，為同種想像競合犯，應從一情節重者論處。而被告等人所
    犯行使偽造私文書、詐欺取財二罪名，具有手段、目的之牽
    連關係，應依修正前刑法第55條後段規定，論以牽連犯，並
    從一重論以行使偽造私文書罪。
  (五)被告前經事實欄所示徒刑之宣告及執行完畢，有臺灣高等法
    院被告前案紀錄表1 份在卷可憑，其於該徒刑執行完畢後，
    5 年以內故意再犯本案有期徒刑以上之各罪，應依（新）刑
    法第47條第1 項論以累犯，並加重其刑。
三、本院審酌被告於為本案犯行之際，正值青壯，卻不思循正當
    途徑賺取財富，竟夥同「阿布拉」等人，佯裝斌統公司職員
    ，而以偽造附表一所示之行動電話服務申請書之手法，順利
    詐取61支NOKIA3310 型手機得手，自足生損害於被冒名者即
    斌統公司暨該公司負責人翁景春、陳清海、許秀娟，以及台
    灣大哥大公司對於行動電話服務管理之正確性，係屬不該。
    又被告等人在未支付任何對待給付之狀態下，順利詐得61支
    NOKIA3310 型手機，則以當時之空機價每支4900元折算（警
    卷第4 頁反面參照），本案之財務損失合計高達29萬8900元
    ，數額非微，自更無由輕恕。再者，被告於案發後一直逃避
    追查，歷經數年之通緝始到案接受審理，且於審理程序中，
    不實辯稱自己僅係單純之人頭而未實際參與犯行，希冀減輕
    自己之罪責，復迄未曾向本案相關被害人賠償分文，或取得
    渠等之諒解，犯後態度顯屬不佳。惟念被告於本案中乃係扮
    演依「阿布拉」指示行事之角色，要非居於主導地位。末斟
    以被告之教育程度為高職肄業、家庭經濟狀況勉持、於本案
    遭通緝期間僅靠從事腳底按摩業維生等一切情狀（本院訴緝
    字卷第6 至7 頁參照），爰量處如主文所示之刑，以示儆懲
    。
四、被告犯罪之時間雖在96年4 月24日以前，惟被告於中華民國
    九十六年罪犯減刑條例施行前之92年3 月7 日即遭通緝，未
    於96年12月31日以前自動歸案接受審判，而係於100 年9 月
    18日始為警緝獲歸案，有本院92年3 月7 日雄院貴刑勤緝字
    第278 號通緝稿（本院訴字卷第76頁）、屏東縣政府警察局
    潮州分局通緝案件報告書（本院訴緝字卷第2 頁）、前述分
    局光華派出所刑事案件報告單（本院訴緝字卷第5 頁）、查
    捕逃犯作業查詢表（本院訴緝字卷第9 頁）等件在卷為憑，
    依該條例第5 條規定，不得減刑，附此敘明。
五、按沒收為從刑之一種，具有刑罰及保安處分之性質，且與主
    刑有其從屬關係，如行為後，法律有所變更，但主刑之法定
    最高度及最低度刑，與修正前之舊法完全相同，或僅沒收之
    從刑規定有所更易，主刑並未修正時，則沒收部分，固不生
    比較問題，依從新之原則，皆應適用修正後之法律（最高法
    院87年度臺上字第2597號判決意旨參照）。查附表一所示偽
    造行動電話服務申請書「申請人簽章欄」內之「斌統教育用
    品有限公司」、「翁景春」印文，及「翁景春」、「陳清海
    」、「許秀娟」署押，均為偽造之印文、署押，不問屬於犯
    人與否，俱應依刑法第219 條規定，宣告沒收。至各該偽造
    之行動電話服務申請書本身，雖經被告等人執犯本案所用，
    然該等私文書依法應歸於台灣大哥大公司所有，尚非被告所
    有，且在性質上不屬於違禁物，自不再得沒收之列。至事實
    欄所示之偽造斌統公司及該公司負責人翁景春印章各1 枚，
    並未扣案，而衡情印章之體積微小，若非刻意妥存本極易佚
    失無蹤，且本案相關犯罪行為人更無持續保留該等印章以證
    實自己犯行（罪行）之理，本院因認該等偽造印章應均已滅
    失而不復存在，自無由為沒收之宣告。
據上論結，應依刑事訴訟法第299 條第1 項前段，刑法第2 條第
1 項前段、第216 條、第210 條、第339 條第1 項、第55條前段
（指想像競合犯之規定）、第47條第1 項、第219 條，修正前刑
法第28條、第55條後段（指牽連犯之規定，現已刪除），刑法施
行法第1 條之1 ，判決如主文。
本案經檢察官張貽琮到庭執行職務。
中    華    民    國   100    年    12    月    13    日
                  刑事第一庭  審判長法  官  黃三友
                                    法  官  陳億芳
                                    法  官  莊珮吟
以上正本證明與原本無異。
如不服本判決應於收受判決後10日內向本院提出上訴書狀，並應
敘述具體理由。其未敘述上訴理由者，應於上訴期間屆滿後20日
內向本院補提理由書(均須按他造當事人之人數附繕本)「切勿逕
送上級法院」。
中    華    民    國   100    年    12    月    13    日
                                    書記官  鍾淑美
┌───────────────────────────────────────────────────────┐
│附表一：                                                                                                      │
├─┬─────────────────┬───────────────────────────────────┤
│編│偽造私文書均為：行動電話服務申請書│應沒收之印文、署押                                                    │
│  ├──────┬──────────┤                                                                      │
│號│行動電話號碼│客戶識別卡號碼      │亦即偽造之前述行動服務申請書「申請人簽章欄」內                        │
├─┼──────┼──────────┼───────────────────────────────────┤
│1 │0000000000  │00000000000000006067│「斌統教育用品有限公司」及「翁景春」之印文各壹枚、「翁景春」之署押壹枚│
├─┼──────┼──────────┼───────────────────────────────────┤
│2 │0000000000  │00000000000000006059│「斌統教育用品有限公司」及「翁景春」之印文各壹枚、「翁景春」之署押壹枚│
├─┼──────┼──────────┼───────────────────────────────────┤
│3 │0000000000  │00000000000000006042│「斌統教育用品有限公司」及「翁景春」之印文各壹枚、「翁景春」之署押壹枚│
├─┼──────┼──────────┼───────────────────────────────────┤
│4 │0000000000  │00000000000000006034│「斌統教育用品有限公司」及「翁景春」之印文各壹枚、「翁景春」之署押壹枚│
├─┼──────┼──────────┼───────────────────────────────────┤
│5 │0000000000  │00000000000000006026│「斌統教育用品有限公司」及「翁景春」之印文各壹枚、「翁景春」之署押壹枚│
├─┼──────┼──────────┼───────────────────────────────────┤
│6 │0000000000  │00000000000000006018│「斌統教育用品有限公司」及「翁景春」之印文各壹枚、「翁景春」之署押壹枚│
├─┼──────┼──────────┼───────────────────────────────────┤
│7 │0000000000  │00000000000000006000│「斌統教育用品有限公司」及「翁景春」之印文各壹枚、「翁景春」之署押壹枚│
├─┼──────┼──────────┼───────────────────────────────────┤
│8 │0000000000  │00000000000000005994│「斌統教育用品有限公司」及「翁景春」之印文各壹枚、「翁景春」之署押壹枚│
├─┼──────┼──────────┼───────────────────────────────────┤
│9 │0000000000  │00000000000000005986│「斌統教育用品有限公司」及「翁景春」之印文各壹枚、「翁景春」之署押壹枚│
├─┼──────┼──────────┼───────────────────────────────────┤
│10│0000000000  │00000000000000005978│「斌統教育用品有限公司」及「翁景春」之印文各壹枚、「翁景春」之署押壹枚│
├─┼──────┼──────────┼───────────────────────────────────┤
│11│0000000000  │00000000000000005960│「斌統教育用品有限公司」及「翁景春」之印文各壹枚、「翁景春」之署押壹枚│
├─┼──────┼──────────┼───────────────────────────────────┤
│12│0000000000  │00000000000000005952│「斌統教育用品有限公司」及「翁景春」之印文各壹枚、「翁景春」之署押壹枚│
├─┼──────┼──────────┼───────────────────────────────────┤
│13│0000000000  │00000000000000005945│「斌統教育用品有限公司」及「翁景春」之印文各壹枚                      │
├─┼──────┼──────────┼───────────────────────────────────┤
│14│0000000000  │00000000000000005937│「斌統教育用品有限公司」及「翁景春」之印文各壹枚                      │
├─┼──────┼──────────┼───────────────────────────────────┤
│15│0000000000  │00000000000000005929│「斌統教育用品有限公司」印文壹枚、「翁景春」印文貳枚                  │
├─┼──────┼──────────┼───────────────────────────────────┤
│16│0000000000  │00000000000000005911│「斌統教育用品有限公司」及「翁景春」之印文各壹枚、「翁景春」之署押壹枚│
├─┼──────┼──────────┼───────────────────────────────────┤
│17│0000000000  │00000000000000005903│「斌統教育用品有限公司」及「翁景春」之印文各壹枚、「翁景春」之署押壹枚│
├─┼──────┼──────────┼───────────────────────────────────┤
│18│0000000000  │00000000000000005895│「斌統教育用品有限公司」及「翁景春」之印文各壹枚、「翁景春」之署押壹枚│
├─┼──────┼──────────┼───────────────────────────────────┤
│19│0000000000  │00000000000000005887│「斌統教育用品有限公司」及「翁景春」之印文各壹枚、「翁景春」之署押壹枚│
├─┼──────┼──────────┼───────────────────────────────────┤
│20│0000000000  │00000000000000005879│「斌統教育用品有限公司」及「翁景春」之印文各壹枚、「翁景春」之署押壹枚│
├─┼──────┼──────────┼───────────────────────────────────┤
│21│0000000000  │00000000000000005861│「斌統教育用品有限公司」及「翁景春」之印文各壹枚、「翁景春」之署押壹枚│
├─┼──────┼──────────┼───────────────────────────────────┤
│22│0000000000  │00000000000000005853│「斌統教育用品有限公司」及「翁景春」之印文各壹枚、「翁景春」之署押壹枚│
├─┼──────┼──────────┼───────────────────────────────────┤
│23│0000000000  │00000000000000005846│「斌統教育用品有限公司」及「翁景春」之印文各壹枚、「翁景春」之署押壹枚│
├─┼──────┼──────────┼───────────────────────────────────┤
│24│0000000000  │00000000000000005838│「斌統教育用品有限公司」及「翁景春」之印文各壹枚、「翁景春」之署押壹枚│
├─┼──────┼──────────┼───────────────────────────────────┤
│25│0000000000  │00000000000000005820│「斌統教育用品有限公司」及「翁景春」之印文各壹枚、「翁景春」之署押壹枚│
├─┼──────┼──────────┼───────────────────────────────────┤
│26│0000000000  │00000000000000005812│「斌統教育用品有限公司」及「翁景春」之印文各壹枚、「翁景春」之署押壹枚│
├─┼──────┼──────────┼───────────────────────────────────┤
│27│0000000000  │00000000000000005804│「斌統教育用品有限公司」及「翁景春」之印文各壹枚、「翁景春」之署押壹枚│
├─┼──────┼──────────┼───────────────────────────────────┤
│28│0000000000  │00000000000000005796│「斌統教育用品有限公司」及「翁景春」之印文各壹枚、「翁景春」之署押壹枚│
├─┼──────┼──────────┼───────────────────────────────────┤
│29│0000000000  │00000000000000005788│「斌統教育用品有限公司」及「翁景春」之印文各壹枚、「翁景春」之署押壹枚│
├─┼──────┼──────────┼───────────────────────────────────┤
│30│0000000000  │00000000000000005770│「斌統教育用品有限公司」及「翁景春」之印文各壹枚、「翁景春」之署押壹枚│
├─┼──────┼──────────┼───────────────────────────────────┤
│31│0000000000  │00000000000000005762│「斌統教育用品有限公司」及「翁景春」之印文各壹枚、「翁景春」之署押壹枚│
├─┼──────┼──────────┼───────────────────────────────────┤
│32│0000000000  │00000000000000005754│「斌統教育用品有限公司」及「翁景春」之印文各壹枚、「翁景春」之署押壹枚│
├─┼──────┼──────────┼───────────────────────────────────┤
│33│0000000000  │00000000000000005747│「斌統教育用品有限公司」及「翁景春」之印文各壹枚、「翁景春」之署押壹枚│
├─┼──────┼──────────┼───────────────────────────────────┤
│34│0000000000  │00000000000000005739│「斌統教育用品有限公司」及「翁景春」之印文各壹枚、「翁景春」之署押壹枚│
├─┼──────┼──────────┼───────────────────────────────────┤
│35│0000000000  │00000000000000005721│「斌統教育用品有限公司」及「翁景春」之印文各壹枚、「翁景春」之署押壹枚│
├─┼──────┼──────────┼───────────────────────────────────┤
│36│0000000000  │00000000000000005713│「斌統教育用品有限公司」及「翁景春」之印文各壹枚、「翁景春」之署押壹枚│
├─┼──────┼──────────┼───────────────────────────────────┤
│37│0000000000  │00000000000000005705│「斌統教育用品有限公司」及「翁景春」之印文各壹枚、「翁景春」之署押壹枚│
├─┼──────┼──────────┼───────────────────────────────────┤
│38│0000000000  │00000000000000005697│「斌統教育用品有限公司」及「翁景春」之印文各壹枚、「翁景春」之署押壹枚│
├─┼──────┼──────────┼───────────────────────────────────┤
│39│0000000000  │00000000000000005689│「斌統教育用品有限公司」及「翁景春」之印文各壹枚、「翁景春」之署押壹枚│
├─┼──────┼──────────┼───────────────────────────────────┤
│40│0000000000  │00000000000000005671│「斌統教育用品有限公司」及「翁景春」之印文各壹枚、「翁景春」之署押壹枚│
├─┼──────┼──────────┼───────────────────────────────────┤
│41│0000000000  │00000000000000005663│「斌統教育用品有限公司」及「翁景春」之印文各壹枚、「翁景春」之署押壹枚│
├─┼──────┼──────────┼───────────────────────────────────┤
│42│0000000000  │00000000000000005655│「斌統教育用品有限公司」及「翁景春」之印文各壹枚、「翁景春」之署押壹枚│
├─┼──────┼──────────┼───────────────────────────────────┤
│43│0000000000  │00000000000000005648│「斌統教育用品有限公司」及「翁景春」之印文各壹枚、「翁景春」之署押壹枚│
├─┼──────┼──────────┼───────────────────────────────────┤
│44│0000000000  │00000000000000005630│「斌統教育用品有限公司」及「翁景春」之印文各壹枚、「翁景春」之署押壹枚│
├─┼──────┼──────────┼───────────────────────────────────┤
│45│0000000000  │00000000000000005622│「斌統教育用品有限公司」及「翁景春」之印文各壹枚、「翁景春」之署押壹枚│
├─┼──────┼──────────┼───────────────────────────────────┤
│46│0000000000  │00000000000000005614│「斌統教育用品有限公司」及「翁景春」之印文各壹枚、「翁景春」之署押壹枚│
├─┼──────┼──────────┼───────────────────────────────────┤
│47│0000000000  │00000000000000005606│「斌統教育用品有限公司」及「翁景春」之印文各壹枚、「翁景春」之署押壹枚│
├─┼──────┼──────────┼───────────────────────────────────┤
│48│0000000000  │00000000000000005598│「斌統教育用品有限公司」及「翁景春」之印文各壹枚、「翁景春」之署押壹枚│
├─┼──────┼──────────┼───────────────────────────────────┤
│49│0000000000  │00000000000000005580│「斌統教育用品有限公司」及「翁景春」之印文各壹枚、「翁景春」之署押壹枚│
├─┼──────┼──────────┼───────────────────────────────────┤
│50│0000000000  │00000000000000005572│「斌統教育用品有限公司」及「翁景春」之印文各壹枚、「翁景春」之署押壹枚│
├─┼──────┼──────────┼───────────────────────────────────┤
│51│0000000000  │00000000000000009089│「斌統教育用品有限公司」及「翁景春」之印文各壹枚、「翁景春」之署押壹枚│
├─┼──────┼──────────┼───────────────────────────────────┤
│52│0000000000  │00000000000000009097│「斌統教育用品有限公司」及「翁景春」之印文各壹枚、「翁景春」之署押壹枚│
├─┼──────┼──────────┼───────────────────────────────────┤
│53│0000000000  │00000000000000009105│「斌統教育用品有限公司」及「翁景春」之印文各壹枚、「翁景春」之署押壹枚│
├─┼──────┼──────────┼───────────────────────────────────┤
│54│0000000000  │00000000000000009113│「斌統教育用品有限公司」及「翁景春」之印文各壹枚、「翁景春」之署押壹枚│
├─┼──────┼──────────┼───────────────────────────────────┤
│55│0000000000  │00000000000000008685│「斌統教育用品有限公司」及「翁景春」之印文各壹枚、「翁景春」之署押壹枚│
├─┼──────┼──────────┼───────────────────────────────────┤
│56│0000000000  │00000000000000008859│「斌統教育用品有限公司」及「翁景春」之印文各壹枚、「翁景春」之署押壹枚│
├─┼──────┼──────────┼───────────────────────────────────┤
│57│0000000000  │00000000000000009030│「斌統教育用品有限公司」及「翁景春」之印文各壹枚、「翁景春」之署押壹枚│
├─┼──────┼──────────┼───────────────────────────────────┤
│58│0000000000  │00000000000000008982│「斌統教育用品有限公司」及「翁景春」之印文各壹枚、「翁景春」之署押壹枚│
├─┼──────┼──────────┼───────────────────────────────────┤
│59│0000000000  │00000000000000008966│「斌統教育用品有限公司」及「翁景春」之印文各壹枚、「翁景春」之署押壹枚│
├─┼──────┼──────────┼───────────────────────────────────┤
│60│0000000000  │00000000000000008800│「陳清海」之署押壹枚                                                  │
├─┼──────┼──────────┼───────────────────────────────────┤
│61│0000000000  │00000000000000008909│「許秀娟」之署押壹枚                                                  │
└─┴──────┴──────────┴───────────────────────────────────┘
┌───────────────────────────────────────────────────────┐
│附表二：                                                                                                      │
├──────┬─────────────┬─────────────┬─────────────┬──────┤
│相關變更條文│行為時法（下稱舊法）之內容│裁判時法（下稱新法）之內容│比      較      理      由│備        註│
├──────┼─────────────┼─────────────┼─────────────┼──────┤
│【罰金刑最低│罰金：（銀元）1 元以上。有│罰金：新臺幣1000元以上，以│罰金刑之最低度刑，由銀元10│舊法均較為有│
│度刑之變更與│期徒刑加減者，其最高度及最│百元計算。有期徒刑或罰金加│元（亦經提高）即新臺幣30元│利          │
│加、減】刑法│低度同加減之。拘役或罰金加│減者，其最高度及最低度同加│，提高為新臺幣1000元；且加│            │
│第33條第5 款│減者，僅加減其最高度。    │減之。拘役加減者，僅加減其│（減）之最低數額，亦由銀元│            │
│、第67條、第│                          │最高度。                  │1 元即新臺幣3 元，提高成為│            │
│68條        │                          │                          │新臺幣100元；又罰金刑之最 │            │
│            │                          │                          │低度刑亦同加（減）之。    │            │
├──────┼─────────────┼─────────────┼─────────────┼──────┤
│【共同正犯】│二人以上共同實「施」犯罪之│二人以上共同實「行」犯罪行│新法將共同正犯之範圍予以限│新舊法均成立│
│ 刑法第28條 │行為者，皆為正犯。        │為者，皆為正犯。          │縮，不及於「陰謀」、「預備│共同正犯，新│
│            │                          │                          │」等行為階段。            │法並未較有利│
├──────┼─────────────┼─────────────┼─────────────┼──────┤
│ 【牽連犯】 │第55條後段：「犯一罪而其方│（刪除）                  │新法刪除牽連犯            │被告所犯二罪│
│            │法或結果之行為犯他罪名者，│                          │之規定。                  │，依新法須分│
│            │從一重處斷。」            │                          │                          │論併罰，依舊│
│            │                          │                          │                          │法僅從一重論│
│            │                          │                          │                          │處          │
└──────┴─────────────┴─────────────┴─────────────┴──────┘
◎附錄本案所犯法條：
《刑法第216 條－行使偽造文書罪》
行使第210 條至第215 條之文書者，依偽造、變造文書或登載不
實事項或使登載不實事項之規定處斷。
《刑法第210 條─偽造私文書罪》
偽造、變造私文書，足以生損害於公眾或他人者，處5 年以下有
期徒刑。
《刑法第339 條第1 項─詐欺取財罪》
意圖為自己或第三人不法之所有，以詐術使人將本人或第三人之
物交付者，處5 年以下有期徒刑、拘役或科或併科1000元以下罰
金。
《刑法施行法第1 條之1 》
中華民國94年1 月7 日刑法修正施行後，刑法分則編所定罰金之
貨幣單位為新臺幣。
94年1 月7 日刑法修正時，刑法分則編未修正之條文定有罰金者
，自94年1 月7 日刑法修正施行後，就其所定數額提高為30倍。
但72年6 月26日至94年1 月7 日新增或修正之條文，就其所定數
額提高為3 倍。